【裁判字號】    98,財管,10
【裁判日期】    980731
【裁判案由】    指定遺產管理人
【裁判全文】
臺灣苗栗地方法院民事裁定              98年度財管字第10號
聲  請  人  財團法人臺灣省苗栗縣建台高級中學
法定代理人  丙○○
上列聲請人聲請指定遺產管理人事件，本院裁定如下：
    主  文
指定甲○○○（身分證統一編號：Ｚ000000000號，住苗栗縣苗栗
市○○里○ 鄰○○路268 號）為被繼承人乙○○（民國五十三年
三月三日出生，民國九十七年十二月十三日死亡，身分證統一編
號：Ｚ000000000號，最後住所地：苗栗縣苗栗市○○里○ 鄰○○
路332 巷145 號）之遺產管理人。
准對被繼承人乙○○之繼承人為承認繼承之公示催告。
被繼承人乙○○之繼承人，應自本公示催告最後登載新聞紙之日
起，陸月內承認繼承，上述期限屆滿，無繼承人承認繼承時，被
繼承人乙○○之遺產，於清償債權並交付遺贈物後，如有剩餘即
歸屬國庫。
聲請程序費用新臺幣壹仟元由被繼承人乙○○之遺產負擔。
    理  由
一、按繼承開始時，繼承人之有無不明者，由親屬會議於1 個月
    內選定遺產管理人，並將繼承開始及選定遺產管理人之事由
    ，向法院報明；無親屬會議或親屬會議未於前條所定期限內
    選定遺產管理人者，利害關係人或檢察官，得聲請法院選任
    遺產管理人，並由法院依公示催告程序，定6 個月以上之期
    限，公告繼承人，命其於期限內承認繼承；又先順序繼承人
    均拋棄其繼承權時，由次順序之繼承人繼承，其次順序繼承
    人有無不明或第四順序之繼承人均拋棄其繼承權者，準用關
    於無人承認繼承之規定，民法第1177條、第1178條第2 項、
    第1176條第6 項分別定有明文。
二、聲請意旨略以：被繼承人乙○○（民國53年3 月3 日出生，
    民國97年12月13日死亡，最後住所地：苗栗縣苗栗市○○里
    ○ 鄰○○路332 巷145 號）為聲請人之債務人。乙○○於97
    年12月13日死亡，其繼承人均已向鈞院聲明拋棄繼承權並經
    准予備查在案，而其親屬會議未於民法第1177條所規定之期
    限內選定遺產管理人，聲請人為行使權利，爰依民法第1178
    條第2 項規定聲請指定其二姊甲○○○為乙○○之遺產管理
    人等語。
三、經查：聲請人上開主張，業據提出被繼承人戶籍謄本、本院
    函影本、民事起訴狀繕本等件為證，並經本院依職權調閱本
    院98年度繼字第20號拋棄繼承權事件卷宗查明無訛，堪信為
    真實。本院審酌甲○○○為被繼承人之二姊，此有卷附之戶
    籍謄本、繼承系統表及本院98年度繼字第20號拋棄繼承事件
    案卷可憑，雖其已拋棄繼承，然與被繼承人乙○○同居苗栗
    市文聖里多年，且於上開拋棄繼承事件，就被繼承人之配偶
    是否親自簽名等事項，亦到庭證述，顯示其對於被繼承人之
    遺產遺債情況瞭解應較深，就被繼承人之財產管理亦較為方
    便，並就遺產管理人職務之遂行，有所助益，且其既已拋棄
    繼承，要不致有利害偏頗之虞，且經本院通知後，其亦未具
    狀表示不願意擔任被繼承人之遺產管理人。茲為保障債權人
    之利益及期程序之公正、公信，且參以本件復查無其他更適
    合擔任遺產管理人之人選，本院認以指定被繼承人之二姊甲
    ○○○為被繼承人乙○○之遺產管理人為適當，並依法為承
    認繼承之公示催告。
四、依非訟事件法第157 條，裁定如主文。
中    華    民    國    98    年     7    月    31    日
                  家事法庭法  官  潘 進 順
以上正本係照原本作成。
如不服本裁定應於送達後10日內向本院提出抗告狀，並繳納抗告
費新臺幣1,000元。
中    華    民    國    98    年    7     月    31    日
                          書記官  劉 文 倩


司法院資訊處製作；財團法人民間司法改革基金會備份。
